臺灣臺中地方法院臺中簡易庭民事判決
111年度中簡字第695號
原      告    林柏勳
              林楷苰
兼 上 一人
法定代理人    林正國
共      同
訴訟代理人    許儱淳律師
被      告    宋昭德
訴訟代理人    郭明欣
              徐中一
上列當事人間第三人異議之訴事件，於民國111年4月19日言詞辯
論終結，本院判決如下：
    主      文
原告之訴駁回。
訴訟費用由原告負擔。 
    事實及理由
一、原告主張：被告與原告被繼承人陳秀慧間清償債務事件，經
    本院110年度沙小字第65號小額民事判決原告應於繼承被繼
    承人陳秀慧之遺產範圍內連帶給付被告新臺幣（下同）10萬
    元及利息、違約金。惟陳秀慧並無積極遺產，生前亦未將資
    產移轉予原告，被告執前開確定判決為執行名義，聲請本院
    111年度司執卯字第9264號強制執行，扣押原告林正國於第
    三人日高工程實業股份有限公司中港分公司之薪資債權及於
    第三人中國信託商業銀行股份有限公司西屯分公司、台新國
    際商業銀行股份有限公司沙鹿分公司、臺中商業銀行股份有
    限公司臺中港分公司、華南商業銀行股份有限公司沙鹿分公
    司、中華郵政股份有限公司沙鹿郵局之存款債權，惟前開薪
    資債權及存款債權均為原告林正國之固有財產，被告不得對
    之強制執行。又原告林正國雖有具名領取陳秀慧之勞工退休
    金，但未分配給原告林柏勳、林楷苰，與原告林柏勳、林楷
    苰之固有財產並未混同，爰依強制執行法第15條之規定提起
    本件異議之訴，並聲明：本院111年度司執字第9264號清償
    債務強制執行事件對原告所為之強制執行程序，應予撤銷。
二、被告則以：陳秀慧負欠原告借款10萬元及利息、違約金，陳
    秀慧過世後，除有原告陳報之遺產項目，尚有勞工退休金16
    萬1114元及保費紅利563元共計16萬1677元，依勞工退休金
    條例第26條第1項、第27條第1項第5款、第2項之規定，此為
    遺產之一部分，該退費及紅利已由原告林正國於109年5月19
    日請領完畢，原告已繼承財產，應於所得遺產範圍内負連帶
    清償責任等語置辯，答辯聲明：駁回原告之訴。
三、得心證之理由：
　㈠按「第三人就執行標的物有足以排除強制執行之權利者，得
    於強制執行程序終結前，向執行法院對債權人提起異議之訴
    。如債務人亦否認其權利時，並得以債務人為被告。」，強
    制執行法第15條定有明文。次按繼承人對於被繼承人之債務
    ，以因繼承所得遺產為限，負連帶責任，民法第1153條第1
    項規定甚明。限定繼承之繼承人，就被繼承人之債務，唯負
    以遺產為限度之物的有限責任。故就被繼承人之債務為執行
    時，限定繼承人僅就遺產之執行居於債務人之地位，如債權
    人就限定繼承人之固有財產聲請強制執行，應認限定繼承人
    為強制執行法第15條之第三人，得提起第三人異議之訴，請
    求撤銷強制執行程序（最高法院77年台抗字第143號裁定參
    照）。又金錢屬可代替物，繼承人繼承遺產如為金錢，即應
    於繼承金錢額度範圍負清償責任，債權人得於此金錢額度範
    圍對於繼承人之固有財產強制執行。
　㈡被告執本院110年度沙小字第65號小額民事判決暨確定證明書
    為執行名義，聲請本院111年度司執字第9264號對於原告強
    制執行，分別扣押原告3人之薪資及存款，執行程序尚未終
    結等情，業據本院調取前揭執行卷宗核閱無訛，原告提起本
    件第三人異議之訴，程序要件與法相合。
　㈢按雇主應為適用勞工退休金條例之勞工，按月提繳退休金，
    儲存於勞保局設立之勞工退休金個人專戶，勞工退休金條例
    第6條第1項定有明文。此雇主為適用勞工退休金條例之勞工
    ，按月提繳退休金，儲存於勞工保險局設立之勞工退休金個
    人專戶，該專戶內之本金及累積收益，雖於勞工未符合同條
    例第24條第1 項所定請領要件前不得領取，惟其性質屬於後
    付之工資，所有權仍屬勞工。勞工於請領退休金前死亡，已
    無同條例第29條保障退休生活之考量，勞工退休金自為其遺
    產，並為債權人債權之總擔保。繼承人以遺屬身分領取被繼
    承人之勞工退休金，該退休金為金錢，具可代替性，業與繼
    承人之固有財產混合，執行法院在該退休金金額範圍內，得
    對繼承人之固有財產強制執行（臺灣高等法院暨所屬法院 1
    10年法律座談會民執類提案第12號、第13號、第14號研討結
    果參照）。查陳秀慧於109年5月1日死亡，其勞工退休金已
    由其配偶即原告林正國於109年5月19日向勞動部勞工保險局
    提出申請，經該局核定發給陳秀慧之勞工退休金共16萬1114
    元，有勞動部勞工保險局110年5月11日保退四字第11010093
    340號函在卷可稽（見卷第73頁）。另陳秀慧身故遺有保險
    費及紅利563元業經全球人壽保險股份有限公司（下稱全球
    人壽保險公司）給付原告林正國，有全球人壽保險公司函附
    保險給付資料可佐（見執行卷）。執行法院據此計算本件可
    執行遺產範圍為16萬1677元，有本院執行處函在卷可參（見
    卷第115頁）。前開勞工退休金及保費紅利合計16萬1677元
    既屬陳秀慧之遺產，應由原告繼承而公同共有。原告既有繼
    承陳秀慧之遺產，依民法第1153條第1項規定，應於繼承遺
    產即16萬1677元範圍對於陳秀慧之債務負連帶清償責任，自
    非不得對原告之固有財產執行之。原告主張被告不得對於原
    告固有財產強制執行，據此提起第三人異議之訴，並無理由
    。
　㈣又，陳秀慧之勞工退休金及保費紅利由原告林正國申領，應
    由原告林正國負責分配給原告林柏勳、林楷苰，然原告林正
    國是否確實分配，與原告3人已合法繼承勞工退休金及保費
    紅利無關，縱原告林正國並未將其領取陳秀慧所遺之勞工退
    休金及保費紅利實際分配給原告林柏勳、林楷苰，僅屬原告
    3人內部關係，對於原告林柏勳、林楷苰已經繼承陳秀慧之
    勞工退休金及保費紅利，被告得對於原告林柏勳、林楷苰之
    固有財產執行不生影響，原告依此主張亦無理由。
四、從而，原告依強制執行法第15條規定，聲明請求撤銷本院11
    1年度司執字第9264號強制執行程序，為無理由，不應准許
    。
五、本件事證已臻明確，兩造其餘主張陳述及所提之證據，均毋
    庸再予審酌。
六、據上論結，本件原告之訴為無理由，依民事訴訟法第78條，
    判決如主文。
中　　華　　民　　國　　111 　年　　5 　　月　　19　　日
                  臺灣臺中地方法院臺中簡易庭
                                  法  官  熊祥雲
以上正本係照原本作成。
如不服本判決，應於送達後20日內，向本院提出上訴狀並表明上
訴理由，如於本判決宣示後送達前提起上訴者，應於判決送達後
20日內補提上訴理由書（須附繕本），如委任律師提起上訴者，
應一併繳納上訴審裁判費。
中　　華　　民　　國　　111 　年　　5 　　月　　19　　日
                                  書記官  王麗麗